臺灣高雄地方法院民事裁定
111年度消債職聲免字第180號

聲  請  人  吳淑華  
即  債務人          
0000000000000000

代  理  人  任進福律師
相  對  人  
即債權人    國泰世華商業銀行股份有限公司
0000000000000000

法定代理人  郭明鑑  
代  理  人  黃怡玲  
相  對  人  
即債權人    玉山商業銀行股份有限公司
0000000000000000

0000000000000000

法定代理人  黃男州  
代  理  人  林慧琪  
相  對  人  
即債權人    日盛國際商業銀行股份有限公司
0000000000000000

法定代理人  洪主民  
0000000000000000

0000000000000000

相  對  人  
即債權人    花旗(台灣)商業銀行股份有限公司
0000000000000000

0000000000000000

法定代理人  莫兆鴻  
代  理  人  陳正欽  
相  對  人  
即債權人    遠東國際商業銀行股份有限公司
0000000000000000

0000000000000000

法定代理人  周添財  
0000000000000000

0000000000000000

相  對  人  
即債權人    兆豐國際商業銀行股份有限公司
0000000000000000

法定代理人  張兆順  
代  理  人  林勵之  
相  對  人  
即債權人    高雄銀行股份有限公司
0000000000000000

法定代理人  陳勇勝  
代  理  人  蔣宜珊  
相  對  人  
即債權人    永豐商業銀行股份有限公司
0000000000000000

法定代理人  曹為實  
代  理  人  呂亮毅  
相  對  人  
即債權人    元大商業銀行股份有限公司
0000000000000000

0000000000000000

法定代理人  翁 健    
代  理  人  黃勝豐  
相  對  人  
即債權人    滙誠第一資產管理股份有限公司
0000000000000000

法定代理人  莊仲沼  
相  對  人  
即債權人    滙誠第二資產管理股份有限公司
0000000000000000

法定代理人  莊仲沼  
相  對  人  
即債權人    富邦資產管理股份有限公司
0000000000000000

法定代理人  洪主民  
0000000000000000

0000000000000000

相  對  人  
即債權人    台新資產管理股份有限公司
0000000000000000

法定代理人  吳統雄  
相  對  人  
即債權人    亞太電信股份有限公司
0000000000000000

法定代理人  陳 鵬    
相  對  人  
即債權人    勞動部勞工保險局
0000000000000000

法定代理人  鄧明斌  
相  對  人  
即債權人    新加坡商艾星國際有限公司台灣分公司
0000000000000000

法定代理人  曾慧雯  

上列當事人間消費者債務清理免責事件，本院裁定如下：
    主  文
債務人吳淑華應予免責。
    理  由
一、按法院為終止或終結清算程序之裁定確定後，除別有規定外
    ，應以裁定免除債務人之債務；又法院裁定開始清算程序後
    ，債務人有薪資、執行業務所得或其他固定收入，扣除自己
    及依法應受其扶養者所必要生活費用之數額後仍有餘額，而
    普通債權人之分配總額低於債務人聲請清算前2 年間，可處
    分所得扣除自己及依法應受其扶養者所必要生活費用之數額
    者，法院應為不免責之裁定，但債務人證明經普通債權人全
    體同意者，不在此限；而債務人有下列各款情形之一者，法
    院應為不免責之裁定，但債務人證明經普通債權人全體同意
    者，不在此限：（一）於七年內曾依破產法或本條例規定受
    免責；（二）隱匿、毀損應屬清算財團之財產，或為其他不
    利於債權人之處分；（三）捏造債務或承認不真實之債務；
    （四）聲請清算前二年內，因消費奢侈商品或服務、賭博或
    其他投機行為，所支出之總額逾該期間可處分所得扣除自己
    及依法應受其扶養者所必要生活費用之半數，或所負債務之
    總額逾聲請清算時無擔保及無優先權債務之半數，而生開始
    清算之原因；（五）於清算聲請前一年內，已有清算之原因
    ，而隱瞞其事實，使他人與之為交易致生損害；（六）明知
    已有清算原因之事實，非基於本人之義務，而以特別利於債
    權人中之一人或數人為目的，提供擔保或消滅債務；（七）
    隱匿、毀棄、偽造或變造帳簿或其他會計文件之全部或一部
    ，致其財產之狀況不真確；（八）故意於財產及收入狀況說
    明書為不實之記載，或有其他故意違反本條例所定義務之行
    為，消費者債務清理條例（下稱消債條例）第132條、第133
     條及第134 條分別定有明文。
二、經查：
　㈠債務人前於民國110年1月28日提出債權人清冊，向本院聲請
    調解債務清償方案，經本院110年度司消債調字第54號受理
    ，於110年3月8日調解不成立，聲請人於同日以言詞聲請清
    算，本院以110年度消債清字第61號裁定准自110年8月20日
    開始清算程序；嗣全體債權人於清算程序共計受償新臺幣（
    下同）227,546元，經本院於111年7月19日以110度司執消債
    清字第144號裁定清算程序終結等情，業經本院調取前開卷
    宗核閱無訛。依首揭規定，本院應為債務人是否免責之裁定
    。
  ㈡經本院函詢各債權人陳述意見，債權人雖未表示同意債務人
    免責，然查：
  ⒈債務人無消債條例第133 條所定應不予免責之情形：
　⑴債務人於開始清算程序後之收支情形：本件債務人於本院裁
    定開始清算程序後，仍受雇黃劍山擔任助理，每月收入12,0
    00元，長子每月資助8,213元，原每月領取租金補助3,200元
    ，110年12月起調為每月領取3,600元，未領取其他補助等情
    ，除據其陳明在卷外，並有勞動部勞工保險局函（本案卷第
    33頁）、勞動部勞動力發展署高屏澎東分署函（本案卷第43
    頁）、勞工保險被保險人投保資料表（本案卷第30頁）、社
    會補助查詢表（本案卷第27至29頁）、租金補助查詢表（本
    案卷第26頁）、長子簽立之資助切結書（本案卷第84頁）、
    在職證明（本案卷第72頁）、110年度稅務電子閘門財產所
    得調件明細表（本案卷第31頁）在卷可參。又債務人主張其
    租屋居住，每月生活必要支出約23,813元，固提出租賃契約
    為證（本案卷第73至76頁），惟110年度至111年度衛生福利
    部公布之高雄市每人每月最低生活費之1.2倍(消債條例第64
    條之2第1項規定）即16,009元、17,303元，而該數額已包括
    利息支出、食品、衣著、房租及水費、電費、醫療保健、交
    通、娛樂、教育等生活必要支出項目，是本院認110年度至1
    11年度個人生活必要支出仍應以16,009元、17,303元為已足
    ，逾此範圍，難認必要。從而，債務人自110年8月起至110
    年10月平均每月可處分所得23,706元【計算式：（12,000×1
    5＋8,213×15＋3,200×4＋3,600×11）÷15＝23,706，本裁定計算
    式均採元以下4捨5入】，扣除其每月必要支出後，110年8月
    至12月每月尚餘7,697元（計算式：23,706－16,009＝7,697）
    ，111年每月尚餘6,403元（計算式：23,706－17,303＝6,403
    ）。
　⑵債務人於聲請清算程序前2年（即自108年2月至110年1月止）
    收支情形：
    ①關於債務人之可處分所得部分：債務人受雇黃劍山擔任助
      理，每月收入12,000元，108年10月8日至15日於友聯消防
      安全設備有限公司擔任電話行銷臨時人員，收入為6,265
      元，胞姐、長子於108年8月至11月每月各資助4,317元，1
      08年12月至109年6月每月各資助4,107元，長子自109年7
      月起每月資助8,213元，前於109年4月23日領取行政院紓
      困補助30,000元，每月領取租金補助3,200元等情，除據
      其陳明在卷，並有債務人108年度綜合所得稅各類所得資
      料清單【本院110年度司消債調字第54號卷（下稱調卷）
      第13頁】、109年度至110年度稅務電子閘門財產所得調件
      明細表【本院110年度消債清字第61號卷（下稱清卷）第1
      47頁、本案卷第31頁】、勞工保險被保險人投保資料表（
      調卷第18至19頁）、任職證明（調卷第16頁）、友聯消防
      安全設備有限公司陳明狀（清卷第73頁）、存簿（調卷第
      11至12頁、第22至24頁、清卷第44至45頁）、胞姐及長子
      簽立之資助切結書（本案卷第83至84頁）、社會補助查詢
      表（清卷第76至79頁）、租金補助查詢表（清卷第80頁）
      、勞動部勞工保險局函（清卷第168）、勞動部勞動力發
      展署高屏澎東分署函（清卷第69頁）等可參。是債務人於
      聲請清算前2年可處分所得合計為550,590元(計算式：12,
      000×24＋6,265＋4,317×2×4＋4,107×2×7＋8,213×7＋30,000＋3,
      200×24＝550,590)，應堪認定。
　  ②關於債務人之必要生活費用部分，依消債條例第64條之2 
      第1 項規定，債務人必要生活費用，以最近1 年衛生福利
      部或直轄市政府所公告當地區每人每月最低生活費1.2倍
      定之。而依衛生福利部公布之高雄市每人每月最低生活費
      ，108年度至110年度各為13,099元、13,099元、13,341元
      ，1.2倍即為15,719元、15,719元、16,009元，是債務人
      於聲請清算前2年間之必要生活費用應為377,546元（計算
      式：15,719×23＋16,009＝377,546）。
　⑶綜上，債務人於清算程序開始後之可處分所得，扣除自己之
    必要生活費後，仍有餘額；惟債務人聲請清算前2年間之可
    處分所得合計為550,590元，扣除個人必要生活費用377,546
    元後，固有餘額173,044元，然低於普通債權人於清算程序
    之分配總額227,546元，債務人並無消債條例第133 條所規
    定不免責事由存在，應堪認定。
  ⒉債務人無消債條例第134 條各款應不予免責之情形：
　　債權人永豐商業銀行股份有限公司固稱債務人前申貸紓困貸
    款，並將其中9萬元償還債權人吳淑惠，卻仍列吳淑惠為債
    權人，嗣經債權人異議，始由法院裁定剔除債權確定在案，
    故債務人顯有消債條例第134條第3款所定之情形，應不予免
    責云云。惟查，債務人以其於102年至108年4月間陸續向其
    胞姐吳淑惠借款565,000元，於109年1月8日償還9萬元後，
    尚有475,000元之借款為由，列吳淑惠為債權人，並提出吳
    淑惠簽立之切結書為證（清卷第31頁），而吳淑惠係因未陳
    報債權及提出債權證明文件，始經法院認定債權不應列入債
    權表，而予剔除，尚難以吳淑惠未陳報債權並提出債權證明
    文件，即遽認該筆債債務人對吳淑惠所負債務係屬捏造，是
    永豐商業銀行股份有限公司上開主張，亦不足採。此外，各
    債權人並未提出證據證明債務人有何構成消債條例第134條
    各款之事由，經本院職權調查結果，亦無合於消債條例第13
    4條其他各款之情事。
三、綜上所述，本件債務人於聲請清算程序前2年，其每月可處
    分所得扣除生活必要支出之餘額低於普通債權人於清算程序
    之分配總額，無消債條例第133 條所定不予免責情事，復查
    無消債條例第134條各款所定應不予免責之事由存在。揆諸
    前揭規定，本件應為債務人免責之裁定，爰裁定如主文。
中　　華　　民　　國　　111 　年　　11　　月　　28　　日
              　　民事庭　　　法　官　李育信
以上正本係照原本作成。
如對本裁定不服，得於裁定送達後10日內向本院提出抗告狀，並
繳納抗告裁判費新臺幣1,000 元。
中　　華　　民　　國　　111 　年　　11　　月　　28　　日

  　                        　書記官　何福添